【裁判字號】    91,訴,53
【裁判日期】    920122
【裁判案由】    勞保
【裁判全文】
臺北高等行政法院判決                                九十一年度訴字第五三號
                              .
    原      告  甲○○
    訴訟代理人  乙○○
    被      告  勞工保險局
    代  表  人  廖碧英(總經理.
    訴訟代理人  丁○○
                丙○○
右當事人間因勞保事件，原告不服行政院勞工委員會中華民國九十年十一月七日台九
十勞訴字第○○○八○三七號訴願決定，提起行政訴訟，本院判決如左：
    主  文
原告之訴駁回。
訴訟費用由原告負擔。
    事  實
一、事實概要：原告於民國（下同）八十九年五月十九日參加高雄縣土地登記代理人
    業職業工會（下稱原告所屬工會），並於同日由該工會為投保單位，申報參加勞
    工保險（下稱勞保）及全民健康保險（下稱健保）為被保險人，惟僅健保部分生
    效。原告所屬工會於同年七月四日再度提出申報，被告旋核定加保日期為同年月
    五日（下稱原處分），並將保險卡送交該工會，該工會不服，於同年八月十日函
    請被告追溯更正投保生效日，被告於八十九年九月二十八日以保承字第六○六七
    六六九號函表示未便同意，該工會嗣向勞工保險監理委員會申請審議，經該委員
    會於九十年一月二十日以八九保監審字第五六○四號審定書審定申請審議駁回。
    原告不服，提起訴願，經行政院勞工委員會訴願決定駁回，遂提起本件行政訴訟
    。
二、兩造聲明：
  (一)原告聲明：
    1.訴願決定、爭議事項審定、原處分均撤銷，請求判命被告應作成原告加保日期
      係八十九年五月十九日之行政處分。
    2.訴訟費用由被告負擔。
  (二)被告聲明：如主文所示。
三、兩造之爭點：投保單位即原告所屬工會是否於原告入會之同日填具勞工保險加保
    申報表通知被告？
  (一)原告主張之理由：
    1.原告自七十八年七月六日起參加高雄縣針織工職業工會並同時參加勞工保險為
      被保險人，從未中斷。於八十九年五月十九日因職業變更辦理退會，為能銜接
      勞工保險年資，當時曾請教工會承辦人員如果遷出轉入原告所屬工會勞保年資
      能否連續，得到答覆是可以的。於是當日即到原告所屬工會辦理加入，並同時
      參加勞保及健保並繳費，取得收據。八十九年七月中旬收到原告所屬工會寄來
      原告勞工保險卡，發現生效日期為八十九年七月五日，不是原告入會當日八十
      九年五月十九日生效，與事實不符。原告當時即向原告所屬工會提出異議，而
      該工會也向健保局查明是否於八十九年五月十九日轉入，經該局八十九年八月
      五日健保高承二字第八九○○七○○三號函答覆說明二「經查本局於八十九年
      五月保費計費時，受理甲○○健保自八十九年五月一日轉入」。原告所屬工會
      隨即向被告及勞工保險監理委員會提出追溯生效日期之申請，遭到駁回，影響
      原告權益至鉅。
    2.訴願機關以原告所屬工會於八十九年五月十九日郵寄至健保局申報表中已將該
      表封面投遞人勞工保險證字號：一六六六及內頁表頭之「勞工保險加保申報表
      」字樣刪除而駁回原告之請求。經原告向所屬工會查明及影印當時申報表，該
      申報表內頁勞工保險證：職字第一六六六二○○一六六號字樣並無刪除，且所
      屬工會承辦人說明該申報表郵寄至健保局有二份，表頭刪除的申報表是給健保
      局留存。
    3.勞保加保申報表填表說明第二項「由於勞保及健保所依據之法令不同，如整份
      表上只列報眷屬參加健保資料、只是健保被保險人非勞保被保險人或只是勞保
      被保險人非健保被保險人者，請另填勞保或健保專用表格，逕寄勞保局或健保
      局，以免混淆。」從上項說明可知原告所屬工會郵寄至健保局之「勞工保險加
      保申報表」是勞保、健保合一表格，並且需由健保局代轉被告，不能以申報表
      表頭已刪除而怠忽職責不轉被告，而將責任推給所屬工會，置原告之權益何顧
      ？
  (二)被告主張之理由：
    1.按「符合第六條規定之勞工，各投保單位應於其所屬勞工到職、入會、到訓、
      離職、退會、結訓之當日，列表通知保險人；其保險效力之開始或停止，均自
      應為通知之當日起算。但投保單位非於勞工到職、入會、到訓之當日列表通知
      保險人者，除依本條例第七十二條規定處罰外，其保險效力之開始，均自通知
      之翌日起算。」勞工保險條例第十一條定有明文。本件原告所屬工會於八十九
      年八月十四日致函被告謂，原告於八十九年五月一日加入該工會會員，該工會
      將原告之勞保及健保加保表同時寄到健保局，但僅健保加保生效，而勞保則視
      為未申請，該工會乃於八十九年七月五日補申請，然勞保加保生效日以八十九
      年七月五日為準，請被告將原告之投保生效日追溯更正為八十九年五月一日云
      云。案經被告調查並函詢健保局，其於八十九年九月十八日以健保高承二字第
      八九○二八七一九號函復稱：「經查該工會確實以勞、健保一元化申報表申報
      保險對象甲○○轉入，：：：惟該單位將表上『勞工保險加保申報表』等字樣
      刪除，故依規定不需轉送貴局。」。被告遂函復該工會，其九十年七月五日申
      報原告加保，被告業已受理在案，至函請追溯自八十九年五月一日加保，未便
      同意，依首揭規定，並無不合。該工會不服遞提爭議審議及訴願均經駁回。
    2.原告主張原告所屬工會承辦人說明該申報表郵寄至健保局有二份，表頭刪除之
      申報表是給健保局留存，另該工會郵寄之申報表係勞保、健保合一表格，並且
      需由健保局代轉被告，不能以申報表表頭已刪除而怠忽職責不轉被告云云，惟
      查該工會既將勞、健保一元化申報表中之「勞工保險加保申報表」字樣刪除，
      實難以認定該工會係同時於八十九年五月十九日為原告申報加入勞、健保，原
      告所為之核定並無違誤。
    理  由
一、原告起訴主張：原告於八十九年五月十九日參加原告所屬工會，並於同日由該工
    會為投保單位，填寫「勞工保險加保申報表」「全民健康保險第一、二、三類保
    險對象投保（轉入）申報表」二合一之表格寄送健保局，申報參加勞保及健保為
    被保險人，並繳交保險費，惟僅健保部分生效，勞保部分，迄至原告所屬工會於
    同年七月四日再度提出申請，被告始為核定加保日期為同年月五日之原處分，原
    處分違反勞工保險條例第十一條前段保險效力之開始，自應為通知之當日起算之
    規定云云。
二、被告則以：被告僅收到原告所屬工會於八十九年七月四日之投保申報表，至原告
    所稱同年五月十九日由健保局轉送之二合一申報表格，因表格上將「勞工保險加
    保申報表」等字刪除，故健保局未予轉送，原告所屬工會既未於原告入會當日列
    表通知被告，其保險效力之開始，自應自同年七月四日通知之翌日即同年月五日
    起算等語置辯。
三、按「符合第六條規定之勞工，各投保單位應於其所屬勞工到職、入會、到訓、離
    職、退會、結訓之當日，列表通知保險人；其保險效力之開始或停止，均自應為
    通知之當日起算。但投保單位非於勞工到職、入會、到訓之當日列表通知保險人
    者，除依本條例第七十二條規定處罰外，其保險效力之開始，均自通知之翌日起
    算。」「投保單位不依本條例之規定辦理投保手續者，按自僱用之日起，至參加
    保險之日上應負擔之保險費金額，處以二倍罰鍰。勞工因此所受之損失，並應由
    投保單位依本條例規定之給付標準賠償之。」勞工保險條例第十一條及第七十二
    條第一項分別定有明文。本件兩造不爭原告於八十九年五月十九日加入原告所屬
    工會，茲有爭執者，厥在於原告所屬工會是否於同日填具勞工保險加保申報表通
    知被告？
四、經查原告主張其所屬工會確於入會同日填具勞工保險加保申報表，並以保險費收
    據、前揭二合一之申報表影本及健保局八十九年九月十八日以健保高承二字第八
    九○二八七一九號函復稱：「經查該工會確實以勞、健保一元化申報表申報保險
    對象甲○○轉入」等語為證。然查：
  (一)原告提出之保險費收據縱係原告所屬工會於原告入會當日立具，至多僅能證明原
    告已將保險費交付原告所屬工會，與前揭勞工保險條例第十一條所謂之投保單位
    列表通知保險人大相逕庭。
  (二)原告主張投保單位當時填具申報表一式兩份，一份有劃去「勞工保險加保申報表
    」者係給健保局留存，另一份則沒有劃去云云。查原告提出之申報表與健保局函
    復被告所附之申報表雖十分相似，然經仔細比對後，兩者於蓋用投保單位名稱、
    地址及電話條戳之位置上有約零點一公分至零點二公分之差距，應分屬該一式之
    兩份，而該兩份申報表上之「勞工保險加保申報表」字樣均遭劃去，原告此一主
    張，尚難採信。
  (三)上開申報表固係「勞工保險加保申報表」及「全民健康保險第一、二、三類保險
    對象投保（轉入）申報表」二合一之表格，且該表格背面填表說明第二項尚有「
    由於勞保及健保所依據之法令不同，如整份表上只列報眷屬參加健保資料、只是
    健保被保險人非勞保被保險人或只是勞保被保險人非健保被保險人者，請另填勞
    保或健保專用表格，逕寄勞保局或健保局，以免混淆。」之記載。惟按勞工保險
    條例既規定投保單位應列表通知，即係在要求加保之申報明確有據，以杜爭議，
    而非拘泥於表格之形式，查該申報表上之「勞工保險加保申報表」九字既均遭筆
    刻意劃去，殊難認原告所屬工會有仍有勞保加保申報之意思，被告所辯原告所屬
    工會未為勞保之加保申報，即屬可信。
  (四)再查上開健保局函件說明二全文為「經查該工會確實以勞、健保一元化申報表申
    報保險對象甲○○轉入，並經本分局受理在案。惟該單位將表上「勞工保險加保
    申報表」等字樣刪除，故依規定不須轉送貴局」，此有該函附於原處分卷可按，
    原告斷章取義尚不足以證明其主張之真實。
五、綜上所述，原告所為其所屬工會於入會當日即列表通知被告之主張，為不可採，
    被告抗辯被告係於八十九年七月四日始收到原告所屬工會之通知，洵為可信，依
    上揭勞工保險條例第十一條之規定，原處分以投保單位通知之翌日為加保日期，
    於法有據，並無違誤，爭議事項審定及訴願決定，遞予維持，亦無不合，原告訴
    請撤銷訴願決定、爭議事項審定及原處分，並判命被告作成原告加保日期係八十
    九年五月十九日之行政處分，為無理由，應予駁回。
據上論結，本件原告之訴為無理由，爰依行政訴訟法第九十八條第三項前段，判決如
主文。
中    華    民    國    九十二      年      一        月    二十二      日
                 臺 北 高 等 行 政 法 院   第 一 庭
                                審 判 長 法  官  王  立  杰
                                         法  官  黃  本  仁
                                         法  官  王  碧  芳
右為正本係照原本做成。
如不服本判決，應於送達後二十日內，向本院提出上訴狀並表明上訴理由，如於本判
決宣示後送達前提起上訴者，應於判決送達後二十日內補提上訴理由書（須按他造人
數附繕本）。
中      華      民      國    九十二    年      一      月    二十四    日
                                         法院書記官 鄭聚恩


司法院資訊處製作；財團法人民間司法改革基金會備份。
